臺灣臺中地方法院刑事判決　　　　　　　　　　　　　　九十年度自字第八一四號
　　自　訴　人　財團法人仁愛綜合醫院
　　代　表　人　乙○○
　　代　理　人　許曉怡律師
　　被　　　告　甲○○
　　　　　　　　丙○○
右列被告因業務侵占案件，經自訴人提起自訴，本院判決如左：
    主  文
甲○○連續意圖為自己不法之所有，而侵占對於業務上所持有之物，處有期徒刑壹年
。
丙○○連續收受贓物，處有期徒刑陸月，如易科罰金，以參佰元折算壹日。
    事  實
一、甲○○於民國七十八年間起受僱於財團法人仁愛綜合醫院（以下簡稱仁愛醫院）
    ，並自八十六年起經指派在該院台中分院任藥劑部助理一職，負有領取該分院所
    需用藥品及保管之責，為從事業務之人。甲○○明知應忠於職責，詎其竟意圖為
    自己不法之所有，且基於概括之犯意，自民國八十九年四月間起，迄九十年五月
    間止，連續利用單獨領取及保管該分院醫療上需用藥品之機會，將所持屬該分院
    所有之Cerenin（血液循環用藥）、Gaster（胃藥）、Lamisil（灰指甲用藥）、
    Zantac（胃藥）Propecia（治療雄性禿用藥）等五種藥品，分次以每次三至五包
    夾藏於隨身所攜帶之皮包內之方式，先後多次予以侵占入己，總計侵占藥品價值
    為新台幣（下同）三百十一萬二千元。並於每次得手後，即攜帶返家。又因甲○
    ○之夫丙○○為藥劑師，平日以推銷藥品為業，其明知甲○○所攜回侵占自仁愛
    醫院之前揭藥品乃贓物，竟基於概括犯意，先後多次予以收受，並以低於一般市
    場行情之價格，將之轉賣與不知情之其他藥商或醫療院所，所得則供日常家計開
    銷之用。嗣因仁愛醫院獲同業告知，而進行盤點，並質問甲○○，經甲○○坦承
    而查悉上情。
二、案經仁愛醫院提起自訴。
    理  由
一、訊據被告甲○○與丙○○二人，其中被告甲○○對確有受僱於仁愛醫院，並自八
    十六年起經指派在該院台中分院任藥劑部助理一職，負有領取該分院所需用藥品
    及保管之責，及自八十九年四月間起，迄九十年五月間止，連續利用單獨領取及
    保管該分院醫療上需用藥品之機會，將所持屬該分院所有之Cerenin（血液循環
    用藥）、Gaster（胃藥）、Lamisil（灰指甲用藥）、Zantac（胃藥）Propecia
    （治療雄性禿用藥）等五種藥品，分次以每次三至五包夾藏於隨身所攜帶之皮包
    內之方式，先後多次予以侵占入己，且於每次得手後，即攜帶返家等之事實；被
    告丙○○對其確為藥劑師，平日以推銷藥品為業，並明知甲○○所攜回侵占自仁
    愛醫院之前揭藥品乃贓物，竟先後多次予以收受，並以低於一般市場行情之價格
    ，將之轉賣與不知情之其他藥商或醫療院所等之事實均供認不諱。惟皆辯稱：被
    告甲○○所侵占自仁愛醫院之藥品數量僅價值二百四十八萬九千八百七十五元等
    語。經查，右揭事實業據自訴代理人於本院審理時指陳明確，並有被告二人分別
    所簽立之挪用藥品與欠款字據各一紙、盤點清冊暨領用明細日報表與請領單附卷
    可稽，復經證人即仁愛醫院藥劑部主任郭啟文於本院審理時到庭證述明確，徵諸
    被告甲○○侵占藥品情事為自訴人發覺經自訴人盤點後，雙方洽談賠償事宜時丙
    ○○與仁愛醫院代表於九十年五月三十日共同所簽立之欠款字據，丙○○確承認
    因甲○○挪用藥品而欠仁愛醫院三百十一萬二千元，有該字據可考，茍被告甲○
    ○侵占之系爭藥品數量價值未及此數額，被告丙○○誠無須於該字據上簽字之理
    ，是被告二人上開之所辯，顯均係飾卸之詞，不足採信，本件事證明確，被告二
    人之犯行皆堪以認定。
二、核被告甲○○所為，係犯刑法第三百三十六條第二項之業務侵占罪；被告丙○○
    所為，則係犯同法第三百四十九條第一項之收受贓物罪。被告二人各自先後數次
    犯行，均時間緊接，又分別觸犯同一犯罪構成要件之行為，顯皆係基於概括之犯
    意反覆為之，分別應依連續犯之規定論以一罪，並加重其刑。自訴人雖以被告丙
    ○○第二次以降各次所為均早已知悉被告甲○○所攜回之藥品乃侵占自仁愛醫院
    ，且其又利用其身為藥品業務員之職務將甲○○侵占之藥品販賣牟利，其與甲○
    ○二人顯係事前謀議、共同分擔犯行，而認被告丙○○所為屬業務侵占而非收受
    贓物。然按被告甲○○前揭利用職務之便侵占自訴人所有之藥品，乃其單獨利用
    職務上持有系爭藥品之機會，在仁愛醫院台中分院藥劑部內逕以易持有為所有之
    意思，即予侵占入己；其行為之著手、實施與完成，除需掌握時機、更力求隱密
    ，誠難認其每次逮獲機會時，猶經與丙○○謀議再著手實施；況其每次對當時所
    持有之藥品以易持有為所有之意思而占有時，其侵占行為即已完成，並無須其他
    任何人之行為分擔，是自訴人上開所陳意旨，顯屬無據，並無可採，惟因自訴案
    件，法院所認被告犯罪之法條並不受自訴人自訴意旨所指之拘束，本院自得逕予
    認定，且毋庸變更起訴法條，併予敘明。爰審酌被告二人之品行、本件犯罪之動
    機、目的、手段、所生之危害及犯罪後之態度等一切情狀，分別量處如主文所示
    之刑，被告丙○○部分並諭知易科罰金之折算標準，以示懲儆。
三、自訴易旨另以：被告甲○○本件所侵占之藥品價值並非僅三百十一萬二千元，經
    自訴人內部盤點結果，其全部侵占之藥品價值應達四百七十二萬零二百八十五元
    ，因認在此數額內超過前揭三百十一萬二千元部分，被告甲○○與丙○○均仍涉
    有刑法第三百三十六條第二項之業務侵占罪嫌云云。按犯罪事實應依證據認定之
    ，無證據不得推定其犯罪事實；不能證明被告犯罪者，應諭知無罪之判決，刑事
    訴訟法第一百五十四條、第三百零一條第一項分別定有明文。又認定不利於被告
    之事實，須依積極證據，苟積極證據不足為不利於被告事實之認定時，即應為有
    利於被告之認定，更不必有何有利之證據；認定犯罪事實所憑之證據，雖不以直
    接證據為限，間接證據亦包括在內，然而無論直接或間接證據，其為訴訟上之證
    明，須於通常一般之人均不致有所懷疑，而得確信為真實之程度者，始得據為有
    罪之認定，若其關於被告是否犯罪之證明未能達此程度，而有合理性懷疑之存在
    ，致使無從形成有罪之確信，根據「罪證有疑，利於被告」之證據法則，即不得
    遽為不利於被告之認定。再事實之認定，應憑證據，如未能發現相當證據，或證
    據不足以證明，自不能以推測或擬制之方法，以為裁判之基礎；並告訴人之告訴
    係以使被告受刑事訴追為目的，是其陳述是否與事實相符，仍應調查其他之證據
    以資審認，最高法院二十九年上字第三一０五號、三十年上字第八一六號、四十
    年台上字第八十六號、七十六年台上字第四九八六號等判例可資參照。本件訊據
    被告甲○○與丙○○二人均堅決否認有此部分之犯行；而自訴人認被告甲○○利
    用職務之便所侵占之藥品總價值超過三百十一萬二千元，達四百七十二萬零二百
    八十五元一情，固據提出被告二人分別所簽立之挪用藥品與欠款字據各一紙、盤
    點清冊暨領用明細日報表與請領單，及藥劑部職員王湘群等分別所簽立之切結書
    附卷，並聲請本院訊問證人即仁愛醫院藥劑部主任郭啟文，經其於本院審理時到
    庭證述盤點過程等情在卷。惟查，上開自訴人所提之事證，至多僅能證明自訴人
    所屬台中分院藥劑部短少藥品之數量價值超過三百十一萬二千元，然逾此部分之
    藥品短少，其可能之情狀既有多端，依上開所列之事證，又顯尚不足以達令一般
    人均足以確信係被告甲○○所侵占之程度，在被告二人均堅決否認之情下，依上
    開之規定與說明，自不得遽認係被告甲○○所侵占甚明，此外又查無其他積極證
    據足以證明被告二人確有自訴人所指之此部分犯行，依前揭規定本應為無罪之判
    決，惟因自訴人認此部分與上開有罪部分有連續犯之裁判上一罪關係，爰不另為
    無罪之諭知，附予敘明。
據上論斷，應依刑事訴訟法第三百四十三條、第二百九十九條第一項前段，刑法第五
十六條、第三百三十六條第二項、第三百四十九條第一項、第四十一條第一項前段，
罰金罰鍰提高標準條例第一條前段、第二條，判決如主文。
中      華      民      國      九十一      年     十     月     一     日
                                    台灣台中地方法院刑事第二庭
                                          法  官   張  智  雄
右正本證明與原本無異。
如不服本判決，應於判決送達後十日內向本院提出上訴狀，上訴於臺灣高等法院臺中
分院( 須附繕本 )。
                                          書記官
中      華      民      國      九十一      年    十一    月   二十一   日
附錄論罪科刑法條
中華民國刑法第三百三十六條
對於公務上或因公益所持有之物，犯前條第一項之罪者，處一年以上七年
以下有期徒刑，得併科五千元以下罰金。
對於業務上所持有之物，犯前條第一項之罪者，處六月以上五年以下有期
徒刑，得併科三千元以下罰金。
前二項之未遂犯罰之。
中華民國刑法第三百四十九條
收受贓物者，處三年以下有期徒刑、拘役或五百元以下罰金。
搬運、寄藏、故買贓物或為牙保者，處五年以下有期徒刑、拘役或科或併
科一千元以下罰金。
因贓物變得之財物，以贓物論。
